【裁判字號】    97,抗,1
【裁判日期】    970128
【裁判案由】    本票裁定
【裁判全文】
臺灣嘉義地方法院民事裁定                 97年度抗字第1號
抗  告  人    蘭恩有限公司
兼法定代理人  甲○○
相  對  人    乙○○
上列抗告人因與相對人間本票裁定事件，對於中華民國96年11月
20日本院96年度票字第1462號裁定，提起抗告，本院裁定如下：
    主  文
抗告駁回。
抗告程序費用新臺幣壹仟元由抗告人負擔。
    理  由
一、按執票人向本票發票人行使追索權時，得聲請法院裁定後強
    制執行。票據法第123條定有明文。又本票執票人依上開法
    條之規定，聲請法院裁定及抗告法院之裁定，僅依非訟案件
    程序，以審查強制執行許可與否，並無確定實體上法律關係
    存否之效力，如發票人就票據債務之存否有爭執時，應由發
    票人提起確認之訴，以資解決，最高法院56年台抗字第714
    號、57年台抗字第76號著有判例可稽。復按「本票既載明免
    除作成拒絕證書，則執票人聲請裁定准予強制執行時，自毋
    庸提出已為付款提示之證據。且本票執票人依票據法第123
    條規定向本票發票人行使追索權，聲請法院裁定准予強制執
    行，係屬非訟事件，對於此項聲請所為裁定，僅依非訟事件
    程序，就本票形式上之要件是否具備予以審查為已足。」，
    最高法院84年台抗字第22號亦著有判決可參。
二、本件相對人主張：伊執有抗告人各於民國94年11月17日及同
    年月7日共同簽發之票面金額新臺幣（下同）100,000元及15
    0,000元之本票二紙，並均免除作成拒絕證書，詎到期經提
    示未獲付款，依票據法第123條聲請裁定許可強制執行等情
    ，已據提出本票二紙為證，原裁定予以准許，即無不合。
三、抗告意旨雖略以：按票據法規定，本票未經提示不得聲請裁
    定強制執行，且依銀行業實務上作業之慣例，銀行定會先行
    寄發具法律上提示作用之催告之存證信函，並於客戶拒絕付
    款後，始將該存證信函作為「提示之證據」，向法院聲請本
    票裁定。本件相對人係一合法營業之當舖業者，亦為準銀行
    金融業，自應依據金融業作業慣例辦理本票裁定，向客戶寄
    發具法律上提示作用之催告信函，故本件相對人未經提示本
    票，即逕向法院聲請強制執行，顯然違背法令等語而提出抗
    告。然查，系爭本票既載明免除作成拒絕證書，則執票人聲
    請裁定准予強制執行時，自毋庸提出已為付款提示之證據，
    且本票執票人依票據法第123條規定向本票發票人行使追索
    權，聲請法院裁定准予強制執行，係屬非訟事件，對於此項
    聲請所為裁定，僅依非訟事件程序，就本票形式上之要件是
    否具備予以審查為已足，原審裁定就其形式審查，准予強制
    執行並無違誤，本件抗告人提起抗告空言主張相對人未經提
    示本票云云，卻未能提出相對人未為提示之證據，反觀，相
    對人主張屢向抗告人請求付款一情，業據相對人提出兩造通
    聯紀錄為憑，尚難認其主張無據，故抗告人之抗告難認有理
    由，應予駁回。
四、據上論結，本件抗告為無理由，依非訟事件法第46條、第21
    條第2項、第24條第1項、民事訴訟法第495條之1第1項、第
    449條第1項、第78條、第85條，裁定如主文。
中    華    民    國    97    年   1    月      28    日
                民事第二庭  審判長法  官  黃茂宏
                                  法  官  蘇雅慧
                                  法  官  黃明展
以上正本係照原本作成
本裁定不得再抗告
中    華    民    國    97    年    1    月    28    日
                          書記官  陳昭煌


司法院資訊處製作；財團法人民間司法改革基金會備份。
